【裁判字號】    90,自,129
【裁判日期】    900518
【裁判案由】    詐欺
【裁判全文】
臺灣臺南地方法院刑事判決                            九十年度自字第一二九號
    自  訴  人  甲○○
    被      告  乙○○
右列被告因詐欺案件，經自訴人提起自訴，本院判決如左：
    主  文
乙○○無罪。
    理  由
一、自訴意旨略以：如附件自訴狀所載。
二、自訴意旨認被告乙○○涉有詐欺罪嫌，無非係以被告乙○○事後所簽發之本票六
    紙金額共新台幣（下同）八十萬元並未兌付，為其主要之依據。惟按犯罪事實應
    依證據認定之，無證據不得推定其犯罪事實；又不能證明被告犯罪者，應諭知無
    罪之判決，刑事訴訟法第一百五十四條、第三百零一條第一項分別定有明文。又
    事實之認定，應憑證據，如未能發現相當之證據，或證據不足以證明，自不能以
    推測或擬制之方法，為裁判之基礎；又自訴人之指訴，係以使被告受刑事追訴為
    目的，是其指訴是否與事實相符，仍應調查其他證據，以資審認；必其所述與事
    實相符，而就其他方面調查，復無瑕疵可擊，始足據為論罪科刑之基礎，有最高
    法院四十年台上字第八六號、六十一年台上字第三０九九號判例意旨足資參照。
三、訊據被告乙○○堅決否認有何詐欺犯行，辯稱：伊和自訴人自民國八十二年在南
    部就有生意往來，一直到八十五年伊收起來止，八十六年伊再度到台北以批發塑
    膠製品給路邊攤販賣為業，在那時復與自訴人有生意來往，伊是一直到八十八年
    底因週轉不靈，至八十九年開始跳票後就把剩餘的貨品還給各廠商，欠款部分並
    用簽發本票方式作為依據，伊原本積欠自訴人貨款共一百一十萬，一直還到剩下
    八十萬，後來因無力負擔才未繼續還錢，現在伊已與自訴人解釋清楚達成和解，
    伊並無欺等語。本院經查，被告乙○○供稱其與自訴人自八十二年間起即有生意
    往來，迄八十九年因週轉不靈始陸續積欠自訴人貨款共一百一十萬元，並以其所
    簽發之本票為還款憑據，被告係一直清償至剩下八十萬元止始未繼續償還欠款之
    事實，業據被告乙○○供明在卷可按，且為自訴人所是認，並有被告乙○○於八
    十九年八月八日所簽發，到期日分別為八十九年九月十五日、同年十月十五日、
    同年十一月十五日、同年十二月十五日、九十年一月十五日、同年二月十五日，
    金額各為十五萬元、十五萬元、十五萬元、十萬元、十五萬元、十萬元之本票共
    六紙在卷可憑，由此足見被告供稱其係一直清償至剩下八十萬元止始未繼續償還
    乙節，即非無據。次按刑法第三百三十九條第一項之詐欺罪，須行為人意圖為自
    己或他人不法之所有，施用詐術使人陷於錯誤而交付財物始能成立。而民事法律
    行為成立債之關係者，在債權人與債務人之間，根據一般交易之常態，恆不待對
    造當事人另為表示，當然期待他方依誠信原則履行，此觀諸修正前民法第二百十
    九條之規定意旨自明，不生因他方表示必將履約而陷於錯誤之問題。故以債務不
    履行之客觀結果，推斷違約當事人是否同時涉嫌詐欺犯罪之情形，除非被告已自
    白具有犯意，或依其他積極證據足認被告確係假藉民事違約手段從事刑事詐欺行
    為外，尚不得以債務人曾經申明依約履行，遽指其施行欺罔而謀取不法利益。查
    被告乙○○與自訴人自八十二年間起即有生意往來，迄八十九年因週轉不靈始陸
    續積欠自訴人貨款共一百一十萬元，並以其所簽發之本票為還款憑據，被告係一
    直清償至剩下八十萬元止始未繼續償還等情，業據自訴人所是認已如前述，而自
    訴人既與被告乙○○自八十二年間起即經常有業務往來，則其對被告之經濟狀況
    必有所知曉，難謂本件買賣之初自訴人有陷於錯誤之可能，且被告乙○○開立本
    票以為對自訴人欠款憑據之初，應無為自己不法所有之意圖，否則斷無持續清償
    欠款達三十萬元金額之理。因之，洵難以自訴人事後持有被告所簽發未獲兌付之
    本票，即遽而推論被告施用詐術，益見本案純屬債務不履行之民事糾紛。
四、綜上所述，本件純係民事債務糾葛，被告所為並非施用詐術之舉，其自始並無為
    自己不法所有之意圖至明，所為與詐欺罪構成要件尚屬有間，被告所辯並無詐欺
    之行為，尚堪採信。此外復查無其他確切之證據足資證明被告確有詐欺取財之犯
    行，衡之前揭規定，被告詐欺犯行既屬不能證明，自應依法為無罪之諭知，以示
    平允。
據上論斷，應依刑事訴訟法第三百四十三條、第三百零一條第一項，判決如主文。
中      華      民      國      九十      年      五      月    十八    日
                                  臺灣臺南地方法院刑事第二庭
                                          法  官  張  瑛  宗
右正本證明與原本無異。
如不服本判決，應於判決送達後十日內向本院提出上訴狀( 應附繕本 )。
                                          書記官  盧  立  勇
中      華      民      國      九十      年      五      月   二十一   日


司法院資訊處製作；財團法人民間司法改革基金會備份。
